最  高  行  政  法  院  裁  定
111年度上字第511號
上  訴  人  宸和管理顧問有限公司


代  表  人  王詩瑋              
訴訟代理人  林奕坊  律師
被 上訴 人  經濟部智慧財產局


代  表  人  洪淑敏              
上列當事人間商標註冊事件，上訴人對於中華民國111年2月17日
智慧財產及商業法院110年度行商訴字第45號行政判決，提起上
訴，本院裁定如下：
　　主  文
上訴駁回。
上訴審訴訟費用由上訴人負擔。
　　理  由
一、依智慧財產案件審理法第32條規定提起上訴者，除有特別規
    定外，依同法第1條規定，應適用行政訴訟法關於上訴審程
    序相關規定。又對於高等行政法院判決之上訴，非以其違背
    法令為理由，不得為之，行政訴訟法第242條定有明文。依
    同法第243條第1項規定，判決不適用法規或適用不當者，為
    違背法令；而判決有同條第2項所列各款情形之一者，為當
    然違背法令。是當事人對於智慧財產及商業法院行政判決上
    訴，如依行政訴訟法第243條第1項規定，以判決有不適用法
    規或適用不當為理由時，其上訴狀或理由書應有具體之指摘
    ，並揭示該法規之條項或其內容；若係成文法以外之法則，
    應揭示該法則之旨趣；倘為司法院大法官解釋，則應揭示該
    解釋之字號或其內容。如以行政訴訟法第243條第2項所列各
    款情形為理由時，其上訴狀或理由書，應揭示合於該條項各
    款之事實。上訴狀或理由書如未依此項方法表明，或其所表
    明者與上開法條規定不合時，即難認為已對智慧財產及商業
    法院行政判決之違背法令有具體之指摘，其上訴自難認為合
    法。
二、上訴人前於民國109年4月1日以「宸和Chen-Huo及圖」商標
    （下稱系爭商標，如原判決附圖1所示），指定使用於被上
    訴人依商標法施行細則第19條規定所公告商品及服務分類之
    第45類之「各種服飾租賃；……代理智慧財產權申請及有關事
    務之處理；代理智慧財產權租讓授權及有關之諮詢；為法律
    諮詢目的之智慧財產權監視；代理專利申請及有關事務之處
    理；代理專利租讓授權及有關之諮詢；代理商標申請及有關
    事務之處理；代理商標租讓授權及有關之諮詢；著作權管理
    ；著作財產權授權；代理電腦軟體授權之法律事項服務；代
    理網域名稱註冊之法律事項服務；法律服務；仲裁服務；各
    種訴訟代理及法律諮詢顧問；訴訟服務；調解；替代性糾紛
    解決服務；法律事項公證服務；代辦工商登記；代辦移民簽
    證；代辦地政登記；法律文件準備服務；許可證的法律管理
    ；智慧財產權諮詢；為他人提供合約協商的法律服務；網域
    名稱租賃；……」服務，向被上訴人申請註冊。案經被上訴人
    審查，認系爭商標有商標法第30條第1項第10款規定之情形
    ，檢具註冊第01345335號「和宸」商標（於98年1月1日註冊
    公告，如原判決附圖2所示，下稱據以核駁商標），以110年
    2月5日商標核駁第412286號審定書為核駁之處分（下稱原處
    分）。上訴人不服，提起訴願遭駁回，循序提起行政訴訟，
    聲明：「1.訴願決定及原處分均撤銷。2.被上訴人應就系爭
    商標為准予註冊之審定。」經原判決駁回。　
三、上訴人對原判決提起上訴，主張略以：㈠、審視系爭商標與
    據以核駁商標，除有「宸和」、「和宸」順序之別，系爭商
    標另有外文「Chen-Huo」及「半圓形地球之圖樣」所組成，
    具有視覺之創意性，外文「Chen-Huo」亦非通用與習知之外
    文，且位於正下方位置，所佔面積大於直式中文「宸和」1.
    5倍，予以相關消費者之印象明顯大於直式中文「宸和」，
    自商標之外型圖樣組成以觀，兩商標之整體予以比對觀察，
    一望即知明顯有別，客觀上不足認系爭商標有攀附據以核駁
    商標之情。且現今社會已習慣由左至右之閱讀方式，相關消
    費者都會將據以核駁商標解讀為「和宸」，而系爭商標為直
    式中文「宸和」，當不致使相關消費者混淆誤認。原判決僅
    以「宸和」、「和宸」文字作為兩商標之主要識別部分，將
    兩商標割裂分別比較，忽視其他主要部分之比較分析，有違
    商標整體觀察與主要部分觀察之判斷基準。㈡、上訴人所經
    營之業務乃以「訴訟」及「法律」服務為主，此與據以核駁
    商標對外係以和宸「智權事務所」名義，主要提供代理智慧
    財產權申請、租讓授權之「非訟」服務相較，內容實質上完
    全不同，毫無類似可言，自無致相關消費者產生混淆誤認之
    虞。原判決認系爭商標與據以核駁商標所指定使用之服務應
    屬同一或高度類似，其認定顯有違誤等語。
四、惟原判決已論明：㈠、系爭商標係由黑底搭配由上而下排列
    之半圓地球設計圖、直書中文「宸和」及外文「Chen-Huo」
    依序由上而下排列所組成，衡酌消費者對於文字、圖形並列
    之商標，往往會先選擇文字部分予以認識、記憶及唱呼，且
    考量中文為國人較熟稔之語言，因此系爭商標引人注意之主
    要識別部分為「宸和」。據以核駁商標係由單純橫書中文由
    左而右之「和宸」二字所構成。二者相較，主要識別部分均
    有相同之中文「和」、「宸」二字，雖該二字排列順序不同
    ，惟據以核駁商標橫書中文「和宸」也可自右至左唱呼為「
    宸和」，故二者於觀念及讀音上極相彷彿，異時異地隔離整
    體觀察或實際交易時連貫唱呼之際，尚不易分辨，應屬構成
    近似程度高之商標。又本件係由直式中文「宸和」、「Chen
    -Huo」結合黑底半圓地球設計圖形所構成，予消費者之印象
    自易產生「宸和」、「Chen-Huo」、黑底半圓地球設計圖形
    分段識別效果，衡酌消費者對於文字、圖形並列之商標，往
    往會先選擇文字部分予以認識、記憶及唱呼，且考量中文為
    國人較熟稔之語言，故系爭商標引人注意之主要識別部分為
    「宸和」，與據以核駁商標係由單純橫書中文「和宸」二字
    所構成，二者相較，主要識別部分均有相同之中文「宸」、
    「和」二字，雖該二字排列順序不同，惟「宸和」非固有之
    詞彙，據以核駁商標之唱呼可能由左至右為「和宸」，亦可
    能由右至左唱呼為「宸和」，故兩造於中文外觀、觀念、讀
    音極相彷彿，實際上消費者於消費時不致手執商標圖樣一一
    比對，而係於異時異地憑其印象作選擇，或實際交易時連貫
    唱呼之際，予人主要識別部分有「宸和」、「和宸」二字組
    合，尚不易分辨，應屬構成近似程度高之商標，而有混淆誤
    認之虞。㈡、系爭商標指定使用之服務如公告商品及服務分
    類之第45類，其中「代理智慧財產權申請及有關事務之處理
    ；代理智慧財產權租讓授權及有關之諮詢；…；網域名稱租
    賃」部分服務，與據以核駁商標所指定之「代理智慧財產權
    申請及有關事務之處理、代理智慧財產權租讓授權及有關之
    諮詢」服務相較，皆屬法律、智慧財產權之申請、授權、諮
    詢等相關事務之服務，於滿足消費者需求、消費族群或服務
    提供者等因素上，皆具有共同或關聯之處，且其消費族群亦
    有所重疊，依一般社會通念及市場交易情形，應屬同一或高
    度類似之服務。又商標權之權利範圍為註冊所指定使用之商
    品或服務，故判斷商標法第30條第1項第10款所定之「同一
    或類似商品或服務」時，即以二商標指定使用之商品或服務
    為審查範圍，並非以其實際使用時所產生之特定限制條件作
    判斷。本件二商標指定使用之服務同一或高度類似，據以核
    駁商標權人於商標註冊服務範圍內即有權依自身商業政策隨
    時調整服務內容或訴求客群，自不能以二者實際服務內容有
    些許差異，而謂二者服務非屬類似等得心證之理由。上訴意
    旨雖以原判決違背法令為由，惟核其上訴理由，無非係就原
    審取捨證據、認定事實之職權行使為指摘，並重述其在原審
    業經主張而為原判決摒棄不採之陳詞，就原審所為論斷或駁
    斥其主張之理由，泛言論斷違法，核與所謂原判決違背法令
    之情形並不相當，難認對原判決如何違背法令已有具體之指
    摘，依首開規定及說明，應認其上訴為不合法。
五、據上論結，本件上訴為不合法。依智慧財產案件審理法第1
    條、行政訴訟法第249條第1項前段、第104條、民事訴訟法
    第95條、第78條，裁定如主文。
中　　華　　民　　國　　111　 年　　8 　 月　　4 　 　日
                    最高行政法院第二庭
                        審判長法官  帥　嘉　寶　
                              法官　鄭　小　康
                              法官　李　玉　卿
                              法官　洪　慕　芳
                              法官　林　玫　君

以  上  正  本  證  明  與  原  本  無  異
中　　華　　民　　國　　111 　年　　8 　　月　　4 　　日
　　　　　　　　　　　　　　　書記官　葉  倩  如